【裁判字號】    89,訴,166
【裁判日期】    890428
【裁判案由】    違反槍砲彈藥刀械管制條例
【裁判全文】
臺灣桃園地方法院刑事判決                          八十九年度訴字第一六六號
    公  訴  人  臺灣桃園地方法院檢察署檢察官
    被      告  乙○○
    選任辯護人  金鑫律師
右列被告因違反槍砲彈藥刀械管制條例案件，經檢察官提起公訴（八十八年度偵字第
一八四二七號），本院判決如左：
        主  文
乙○○無罪。
        理  由
一、公訴意旨略以：被告乙○○於民國八十八年一月間某日，由甲○○（另案由本院
    審理）拿具殺傷力仿貝瑞塔半自動手槍改造玩具手槍一把，至桃園市○○○路○
    段三二一之五號十樓乙○○住處，託其寄藏，其即未經許可而無故持有上開手槍
    ，嗣於八十八年十月二十一日下午五時許，在上址為警查獲，並扣得上開手槍一
    把。因認被告乙○○涉有槍砲彈藥刀械管制條例第十一條第四項未經許可持有可
    發射子彈具有殺傷力之改造手槍罪嫌。
二、按犯罪事實應依證據認定之，無證據不得推定其犯罪事實。又不能證明被告犯罪
    者，應諭知無罪之判決，刑事訴訟法第一百五十四條、第三百零一條第一項前段
    分別定有明文。而認定不利於被告之事實，須依積極證據，苟積極證據不足為不
    利於被告事實之認定時，即應為有利於被告之認定，更不必有何有利之證據。
    最高法院著有判例可循（最高法院三十年上字第八一六號
    判例參照）。
三、訊據被告乙○○堅決否認有違反槍砲彈藥刀械管制條例之犯行，辯稱：系爭玩具
    手槍是鄰居甲○○借用洗衣機時留下，後來他請伊幫他丟棄，伊覺得可惜，所以
    就留下給孫子玩等語。經核公訴人認被告右揭犯罪，係以扣得上開改造玩具手槍
    為主要論據，按槍砲彈藥刀械管制條例第十條第三項之罪以行為人未經許可、無
    故持有之槍枝可發射子彈並具殺傷力為其構成要件，而核諸上開條例第一條所揭
    示之維護社會安全、保障人民生命財產安全立法目的，並參酌槍枝乃彈頭之投射
    工具之本質以觀，上開所謂可發射子彈並具殺傷力之槍枝，係指槍枝之機械結構
    具有安全發射子彈之功能，且對遭射擊者具殺傷力而言，苟該槍枝發射子彈時，
    彈頭雖可射出，但子彈之爆炸高壓，可能造成槍枝膛爆之危險，持槍者有遭致傷
    害之虞，持槍者即無持該種槍械為違反社會秩序，侵害人民生命財產安全之行為
    之可能，則該槍枝基本上已喪失彈頭投射之功能，當非可認係槍砲彈藥刀械管制
    條例所規範之對象，要無因持槍者可能因槍枝膛爆之結果而致傷害，據而認定槍
    枝具有殺傷力，核先敘明。查本件被告所持槍枝（槍枝管制編號0000000
    000號）經內政部警政署刑事警察局鑑驗結果，認該槍係仿貝瑞塔廠半自動型
    手槍製造之玩具槍，槍身及滑套均為金屬材質，槍管為塑膠材質，且已貫通，並
    於管內襯有一金屬襯管，但彈室部分，仍為塑膠材質，依該局對送鑑槍枝之同型
    式槍枝實驗結果，倘裝填子彈適當，則其最具威力之發射動能，固可達二十焦耳
    ／平方公分以上，足以穿入人體皮肉層，惟該槍管材質為塑膠，雖已貫通，並於
    管內襯有一金屬襯管，但彈室部分，仍為塑膠材質，則於發射前述子彈時，因子
    彈之爆炸高壓，可能造成槍枝爆裂，極易造成鑑驗人員傷害，故不再個案測試，
    此有該局八十八年十月二十八日刑鑑字第一一０六四八號鑑驗通知書一份在卷足
    稽，顯然系爭槍枝因無法測試，原已無法確定是否於膛炸時仍能發射子彈，且縱
    將子彈投射而出，也因子彈之爆炸高壓將造成槍管膛炸而致持槍者受傷，應認被
    告所持之槍枝之機械結構實已喪失發射子彈之基本功能，非可認係槍彈藥刀械
    管制條例所規範之槍枝，被告縱未經許可無故持有之，亦無犯該條例所列罪名之
    虞。復查又無其他積極證據足認被告涉有公訴人所指之罪行，依法應為無罪之諭
    知。
據上論斷，應依刑事訴訟法第三百零一條第一項判決如主文。
本案經檢察官魏雯祈到庭執行職務。
中      華      民      國    八十九    年      四      月    二十八    日
                                臺灣桃園地方法院刑事第二庭
                                      法  官  曾  正  耀
右正本證明與原本無異。
如不服本判決，應於判決送達後十日內向本院提出上訴狀( 應附繕本 )，上訴於
臺灣高等法院。
                                      書記官   蘇    萱
中        華        民        國   八十九   年    四    月   二十八   日


司法院資訊處製作；財團法人民間司法改革基金會備份。
